臺灣新北地方法院刑事附帶民事訴訟判決　　　　　 
　　　　　　　　　　　　　　　　　 110年度智附民字第25號
原　　　告　日商菲賽樂股份有限公司

法定代理人　清水秀治
訴訟代理人　蘇昱仁律師　
被　　　告　陳裕祥　


上列被告因本院110年度智易字第26號違反商標法案件，經原告
提起附帶民事訴訟，本院判決如下：
    主  文
原告之訴及假執行之聲請均駁回。
    事  實
一、原告主張：被告明知註冊第00000000號及00000000號「蘑菇
    圖」為原告向經濟部智慧財產局註冊取得商標權，指定用於
    嬰幼兒棉被等商品，現仍在專用期間內，竟未經原告之同意
    或授權，於民國107 年3 月間起在網路上之YAHOO 奇摩超級
    商城「WanWorld」賣場上刊登販賣其於106 年5 月24日透過
    1688阿里巴巴批發網向大陸地區賣家所訂購仿冒前揭商標圖
    樣六層紗兒童被之訊息而陳列之，供不特定買家下標選購，
    嗣經奧格股份有限公司派員於108 年6 月13日下標購買仿冒
    本案商標圖樣六層紗兒童被1 件，經鑑定確認為仿冒商標商
    品，而查悉上情。並經臺灣新北地方檢察署檢察官以109 年
    度偵字第28827 號提起公訴在案。是被告之行為業已構成商
    標法第68條第1 款所定侵害商標權之情形，原告依同法第69
    條第3 項規定請求被告給付賠償。原告之上開商標商品於我
    國銷售反應熱烈，為嬰幼兒用品之知名品牌，被告陳列販賣
    之行為業已使原告受有相當損害，被告販售之價格為新臺幣
    （下同）360 元，爰以該售價之最高法定賠償數額1500倍計
    算賠償額。並聲明：（一）被告應給付原告540,000 元，及
    自起訴狀繕本送達之翌日起至清償日止，按週年利率百分之
    5 計算之利息。（二）原告願供擔保，請准供擔保宣告假執
    行等語。
二、被告則以：本件原告訴訟代理人並未提出經公證之委任狀，
    難認原告有提起刑事附帶民事訴訟之真意，況本件原告於第
    一審言詞辯論終結後提起上訴前始提出附帶民事訴訟，自非
    合法。並聲明：（一）原告之訴駁回。（二）如受不利益判
    決，願供擔保請准宣告免為假執行等語。
    理  由
一、本件原告為外國法人，故性質上係屬涉外民事事件。就涉外
    民事事件之國際裁判管轄權，現行法律雖無明文，惟被告為
    我國人民，且原告主張被告係於我國境內從事侵害其商標權
    之不法行為，而依據侵權行為之法律關係提起本訴，參酌我
    國民事訴訟法第15條第1項規定：「因侵權行為涉訟者，得
    由行為地之法院管轄」之意旨，應認對於行為地發生在我國
    境內之涉外侵權事件，我國法院具有國際裁判管轄權，是本
    院就本件訴訟自有管轄權。
二、按以智慧財產為標的之權利，依該權利應受保護地之法律，
    涉外民事法律適用法第42條第1 項定有明文。原告依我國商
    標法規定主張被告有侵害其商標權之行為，故本件準據法自
    應依中華民國法律。
三、未經認許其成立之外國法人，雖不能認其為法人，然仍不失
    為非法人之團體，苟該非法人團體設有代表人或管理人者，
    依民事訴訟法第40條第3 項規定，自有當事人能力。至其在
    臺灣是否設有事務所或營業所則非所問（最高法院50年台上
    字第1898號判例意旨參照）。查原告係未經認許之外國法人
    ，依其所提民事委任狀及起訴狀，原告之代表人為甲○○○
    （見本院卷第11頁），揆諸前揭規定，原告既設有代表人，
    即不失為非法人團體，自有當事人能力。又關於外國人涉訟
    之民事、行政訴訟事件，其委任我國訴訟代理人或辯護人之
    委任狀（或授權書）之審核，應與審理本國人事件持相同之
    態度，如依卷證資料已足認其委任（或授權）為真正，而他
    造不爭執，即無須要求其委任狀（或授權書）應經認證手續
    （司法院97年7 月3 日院台廳民一字第0970012279號函意旨
    參照）。查原告菲賽樂公司為本案商標之權利人，其就本件
    刑事附帶民事訴訟業已出具委任蘇昱仁律師為訴訟代理人之
    委任狀，觀諸上開委任狀內容，有記載英文及中文之委任內
    容，授權其得為菲賽樂公司辦理專利、商標、著作權相關訴
    訟事務，並有特別代理權，解釋上自應包含代理提出刑事附
    帶民事訴訟之權限，其上並有加蓋菲賽樂公司之印章，被告
    辯護人對於委任狀之形式上真正於另案刑事案件中亦不爭執
    （見刑事案件本院卷第125 頁），參照上開說明，足認原告
    已合法委任訴訟代理人提起本件刑事附帶民事訴訟，尚不因
    該委任狀有無經我國駐外管處認證而有不同，被告仍爭執原
    告未有提起本件訴訟之真意云云，尚非可採。
四、又提起附帶民事訴訟，應於刑事訴訟起訴後第二審辯論終結
    前為之。但在第一審辯論終結後提起上訴前，不得提起。法
    院認為原告之訴不合法或無理由者，應以判決駁回之。刑事
    訴訟法第488 條、第502 條第1 項分別定有明文。查本件被
    告被訴違反商標法案件，業經本院於民國110 年9 月14日15
    時31分辯論終結在案，有本院審理筆錄、錄音資料查詢等附
    卷可稽。茲原告遲於同日15時39分始向本院提起本件附帶民
    事訴訟，有蓋於刑事附帶民事起訴狀上之本院收發室收件章
    戳所蓋日期及時間註記可憑。是原告提起本件刑事附帶民事
    訴訟之時間已係本院刑事案件辯論終結後，依前開規定，原
    告附帶提起之民事訴訟顯非合法，自應駁回。又原告之訴既
    經駁回，其假執行之聲請即失所附麗，亦應併予駁回。
五、據上論結，應依刑事訴訟法第502條第1項，判決如主文。
中    華    民    國   110    年    10     月    7    日
                  刑事第十九庭  法  官  王國耀
上列正本證明與原本無異。
如不服本判決，應於送達後20日內敘明上訴理由，向本院提出上
訴狀，上訴於智慧財產法院 (應附繕本) 。其未敘述上訴理由者
，應於上訴期間屆滿後20日內向本院補提理由書「切勿逕送上級
法院」。
                                書記官  張美玉 
中    華    民    國   110    年    10    月    7     日